---
title: "ACTIVITAT A3-2 ESTADÍSTICA"
author: "Gabriel Guardiola (individual)"
date: "29/12/2021"
output: html_document
---

```{r setup, include=FALSE}
knitr::opts_chunk$set(echo = TRUE)
```

<u>
  <p style="font-size:20px;">
    <strong>Estadística descriptiva</strong>
  </p>
</u>

### Ejercicio 1

Importa el archivo "plantilla.csv"
Haz la FA (frecuencia absoluta) y la FR (frecuencia relativa) de las variables "Edad" y "Sueldo"

<strong>Información adicional sobre el csv:</strong><br>
Es la plantilla de una empresa donde consta el nombre, edad, sueldo (en euros), y años de antiguedad. El sueldo no tiene porqué ser directamente propocional a su antiguedad, ya que cada uno ocupa diferentes puestos y responsabilidades.

```{r}
plantilla = read.csv("plantilla.csv", sep=";");
plantilla

```
FA de "Edad":
```{r}
edadT = table(plantilla$Edad);#FA
edadT
```
FR de "Edad":
```{r}
edadP = prop.table(edadT);##FR
edadP
```
FA de "Sueldo":
```{r}
sueldoT = table(plantilla$Sueldo);#FA
sueldoT
```
FR de "Sueldo":
```{r}
sueldoP = prop.table(sueldoT);#FR
sueldoP
```
Muestra el Nombre de las personas menores de 20 años
```{r}
menores = plantilla$Nombre[plantilla$Edad<20]
menores
```
Añade al DataFrame una variable nueva de tipo Factor que se llame "Categoria" y que recodifique "antiguedad" según el siguiente codigo:<br>
<br>
Freshman (si tiene 1 año de antiguedad)<br>
Sophomore (si tiene 2 años de antiguedad)<br>
Junior (si tiene 3 años de antiguedad)<br>
Senior (si tiene 4 años o MÁS de antiguedad)<br>
<br>
```{r}
plantilla$Categoria[plantilla$Antiguedad==1] = "Freshman"
plantilla$Categoria[plantilla$Antiguedad==2] = "Sophomore"
plantilla$Categoria[plantilla$Antiguedad==3] = "Junior"
plantilla$Categoria[plantilla$Antiguedad>=4] = "Senior"

plantilla
```

Representa en un gráfico de barras la variable Categoria.
```{r}
barplot(table(plantilla$Categoria),col=rainbow(4),xlab="Categorias",main="Cantidad de categorias")
```
<br>
<strong>OBSERVACIÓN: </strong>podemos ver que la gran mayoria de trabajadores son "Freshman"
<br>
<br>
Representa un gráfico circular para la variable Edad
```{r}
pie(table(plantilla$Edad),col=rainbow(20), main = "Gráfico circular para la variable Edad")
```
<br>
<strong>OBSERVACIÓN: </strong>podemos observar que la mayoria de personas tienen 21 y 27 años.
<br><br>
Representa en un histograma, la variable Sueldos
```{r}
hist(table(plantilla$Sueldo), col = "cyan", main = "Histograma de sueldos", xlab="Sueldos")
```
<br>
<strong>OBSERVACIÓN: </strong>en este histograma podemos destacar que gran parte de los trabajadores cobran entre 1000 y 1.500 euros, que corresponde al sueldo de los que son "Freshman".
<br><br>
Representa en un gráfico de Caja y bigotes, la variable Sueldo

```{r}
boxplot(plantilla$Sueldo,xlab="Sueldo",main="Caja y bigotes de Sueldo") 
```
<br>
<strong>OBSERVACIÓN: </strong>en este gráfico de caja y bigotes podemos observar que la media se encuentra en torno los 1.600 euros y que en conjunto de toda la plantilla de trabajadores, la mayoria cobran por encima de los 1600.
<br><br>
Haz el cálculo de la mediana y media de las variables Edad y Sueldo.

```{r}
mean(plantilla$Edad)
```
```{r}
median(plantilla$Edad)
```
```{r}
mean(plantilla$Sueldo)
```
```{r}
median(plantilla$Sueldo)
```
Muestra el summary de Sueldo.
```{r}
summary(plantilla$Sueldo)
```
Muestra los quantils de la variable Sueldo.
```{r}
quantile(plantilla$Sueldo)
```
Muestra la desviación estandar, el rango intercuartilico y la variancia de la variable Sueldo.
```{r}
variancia = var(plantilla$Sueldo)
variancia
```
```{r}
desviacio = sd(plantilla$Sueldo)
desviacio
```
```{r}
rangI = IQR(plantilla$Sueldo)
rangI
```
Muestra el porcentaje de la variable Antiguedad y redondea a 2 decimales.
```{r}
total = round(prop.table(table(plantilla$Antiguedad))*100,digits=2)
total
```
Muestra las edades ordenadas.
```{r}
sort(plantilla$Edad)
```
<hr>

<u>
  <p style="font-size:20px;">
    <strong>Inferencia estadística</strong>
  </p>
</u>

### Ejercicio 2

De una tienda de coches de segunda mano, queremos encontrar el intérvalo de confianza para un nivel del 95%. La tienda consta de una muestra de 150 coches, con un valor medio de 1200. Se conoce por su historial de coches vendidos que la desviación típica es de 10.

```{r}
alfa = 0.05
qn = qnorm(1-alfa/2)
n = 150
var = 10^2
med = 1200
inter1 = med-qn*(var)/sqrt(n)
inter2 = med+qn*(var)/sqrt(n)
sprintf("[%s , %s]",inter1,inter2)

```
En conclusión, el intérvalo de confianza para un nivel del 95% es <strong>[1183.99696107882 , 1216.00303892118]</strong>

### Ejercicio 3
Según una muestra de 25 personas donde se mide la cantidad de minutos que han tardado en ser atendidos para hacerse un test PCR, determina la media y el intérvalo de confianza al nivel 98%
```{r}
muestra = read.csv("ej3.csv", sep=";");
muestra
```
Media de minutos en ser atendidos:
```{r}
medi = mean(muestra$Minutos.en.espera)
medi
```
IC al 98%:
```{r}
alfa = 0.02
desvi = sd(muestra$Minutos.en.espera)
qt = qt((1-alfa/2),24,lower.tail = T)

inter1 = medi-qt*(desvi)/sqrt(length(muestra$Minutos.en.espera))
inter2 = medi+qt*(desvi)/sqrt(length(muestra$Minutos.en.espera))
sprintf("[%s , %s]",inter1,inter2)

```
En conclusión, en el intérvalo <strong>[5.6730354167592 , 10.8069645832408]</strong> hay un 98% de confianza.<br>
<br>
<br>
Gráfico circular de los minutos de espera:
```{r}
pie(table(muestra$Minutos.en.espera),col=rainbow(25), main = "Gráfico circular de minutos en espera")
```
<br>
<strong>OBSERVACIÓN: </strong>podemos observar que la mayoria de personas han esperado 5 minutos.
<br><br>


<br>
Otra forma más sencilla y directa de hacerlo:
```{r}
t.test(muestra$Minutos.en.espera,conf.level = 0.98)
```
### Problema 4 - ANOVA
En una empresa de paquetería hay 5 básculas y para optimizar el ritmo de trabajo se necesita que las 5 básculas hayan pesado una cantidad similar entre ellas al acabar el día. Por la bascula 1 han pasado 52 paquetes, por la bascula 2, 31, por la bascula 3, 45, por la bascula 4, 52, y por la bascula 5, 27.
<br>
Omite los valores vacios "NA" y guarda cada columna en una variable.
```{r}
datos = read.csv("pesos.csv",stringsAsFactors = T)
b1 = na.omit(datos$Bascula1)
b2 = na.omit(datos$Bascula2)
b3 = na.omit(datos$Bascula3)
b4 = na.omit(datos$Bascula4)
b5 = na.omit(datos$Bascula5)
```
Genera un gráfico de caja y bigotes para analizar previamente cada báscula.
```{r}
boxplot(b1,b2,b3,b4,b5,ylab="peso(kg)",col=rainbow(5),names=c("Bascula 1","Bascula 2","Bascula 3","Bascula 4","Bascula 5"))
```
<br>
<strong>OBSERVACIÓN: </strong>podemos destacar que: la Bascula 3 es la que más objetos pesados a registrado, mientras que la Bascula 1 ha sido la que más objetos ligeros ha registrado. La media de todas las básculas oscila entre 4500kg y 5700kg (aproximadamente).
<br><br>
Calcula los grados de libertat y las medianas.
```{r}
m = 5
n1 = length(b1)
n2 = length(b2)
n3 = length(b3)
n4 = length(b4)
n5 = length(b5)
n = n1+n2+n3+n4+n5
n
```
Medianas:
```{r}
mb1 = mean(b1)
mb2 = mean(b2)
mb3 = mean(b3)
mb4 = mean(b4)
mb5 = mean(b5)
totalm=1/n*(sum(b1)+sum(b2)+sum(b3)+sum(b4)+sum(b5))
sprintf("Mediana total: %s",(totalm))
```
Calcula la suma de cuadrados.
```{r}
VT = sum((b1-totalm)^2)+sum((b2-totalm)^2)+sum((b3-totalm)^2)+sum((b4-totalm)^2)+sum((b5-totalm)^2)
VR = sum((b1-mb1)^2)+sum((b2-mb2)^2)+sum((b3-mb3)^2)+sum((b4-mb4)^2)+sum((b5-mb5)^2)
VE = n1*(mb1-totalm)^2+n2*(mb2-totalm)^2+n3*(mb3-totalm)^2+n4*(mb4-totalm)^2+n5*(mb5-totalm)^2
```
Calcula las variancias.
```{r}
sT2 = VT/(n-1)
sR2 = VR/(n-m)
sE2 = VE/(m-1)
```
Calcula l'estadistic mostral.
```{r}
z = sE2/sR2
```

Tabla ANOVA:
```{r}
anovaDF = data.frame(
  SS = c(VE,VR,VT),
  DF = c((m-1),(n-m),(n-1)),
  S2 = c(sE2,sR2,sT2),
  Z = c(NA,NA,z)
)
anovaDF
```

Calcula la RR con un nivel de confianza del 95%.
```{r}
alfa = 0.05
Za = qf(1-alfa,m-1,n-m)
RR = sprintf("RR = (%s, +inf)",Za)
print(RR)
```

<strong>Cómo Z < RR, se acepta la hipotesis.</strong>









